【裁判字號】    89,訴,2509
【裁判日期】    900626
【裁判案由】    清償借款
【裁判全文】
臺灣臺南地方法院民事判決  八十九年度訴字第二五○九號
    原      告  亞太商業銀行股份有限公司永康分行
    法定代理人  甲○○
    訴訟代理人  乙○○
    被      告  丙○○
右當事人間請求清償借款事件，本院判決如左：
    主      文
被告應給付原告新台幣貳佰陸拾柒萬參仟肆佰貳拾參元，及自民國八十八年八月二十
日起至清償日止，按年息百分之十點三五計算之利息，暨自民國八十八年九月二十一
日起至民國八十九年三月二十日止，按上開利率百分之十，自民國八十九年三月二十
一日起至清償日止，按上開利率百分之二十計付之違約金。
訴訟費用由被告負擔。
    事實及理由
一、原告主張：訴外人彭建和於民國八十六年十月十五日邀同被告為連帶保證人，向
    原告借款新台幣（下同）四百萬元，約定借款期間為七年，自八十六年十月十五
    日起至九十三年十月十五日止，於借用後按二四０期年金法平均攤還本息，借款
    利息按年息百分之九機動調整，逾期償還時，其逾期在六個月以內者，按上開約
    定利率之一成，逾期六個月以上者，其超逾六個月部分，按上開約定利率之二成
    加計違約金。貸款如有一期未能依約清償本金，視為全部到期，應立即償還全部
    貸款並繳付利息及違約金。嗣訴外人彭建和未能依約還本付息，原告乃聲請本院
    對訴外人彭建和核發支付命令確定，即本院八十七年度促字第一０三九一號支付
    命令，並聲請本院八十七年度執字第七九五八號給付借款強制執行事件，執行訴
    外人彭建和所有不動產，經拍定後僅受償部分本金及至八十八年八月十九日止之
    利息及違約金，本金尚欠三百零九萬三千四百二十四元，當時借款利率為年息百
    分之十點三五，俟由第三人太平產物保險股份有限公司代償本金四十二萬元，並
    抵銷訴外人彭建和存款一元，尚欠本金二百六十七萬三千四百二十三元。被告為
    連帶保證人，應負連帶清償責任。為此依連帶保證契約之法律關係，請求被告應
    給付原告本金、利息及違約金。並聲明：被告應給付原告二百六十七萬三千四百
    二十三元，及自八十八年八月二十日起至清償日止，按年息百分之十點三五計算
    之利息，暨自八十八年九月二十一日起至八十九年三月二十日止，按上開利率百
    分之十，自八十九年三月二十一日起至清償日止，按上開利率百分之二十計付之
    違約金。
二、被告則以：伊並未擔任借款人即訴外人彭建和之連帶保證人，否認與原告間有連
    帶保證契約存在。況借款人即訴外人彭建和沒有收到系爭四百萬元借款，彭建和
    雖在原告處開立帳戶，惟曾將開戶印鑑章交給訴外人陳文雄，又系爭借款既已提
    供訴外人彭建和名下所有坐落台南縣永康市○○○段一０二五地號應有部分三十
    六分之一土地，及地上建物六三八０建號門牌台南縣永康市○○○街二八號及建
    號六三八八號門牌台南縣永康市○○○街二八號二樓等不動產為原告設定抵押權
    ，被告即無庸負清償責任，又上開抵押不動產拍賣以前原告都未通知被告清償，
    被告自無須再對原告負清償責任等語，資為抗辯。並聲明：駁回原告之訴。
三、得心證之理由：
（一）本件原告主張訴外人彭建和於八十六年十月十五日邀同被告為連帶保證人，向
      原告借款四百萬元，約定借款期間為七年，自八十六年十月十五日起至九十三
      年十月十五日止，於借用後按二四０期年金法平均攤還本息，借款利息按年息
      百分之九機動調整，逾期償還時，其逾期在六個月以內者，按上開約定利率之
      一成，逾期六個月以上者，其超逾六個月部分，按上開約定利率之二成加計違
      約金。如有一期未能依約清償，視為借款全部到期之事實，業據原告提出擔保
      放款借據為證，被告自認該擔保放款借據為伊親自簽名及蓋章，堪信該擔保放
      款借據為真正。按稱保證者，謂當事人約定，一方於他方之債務人不履行債務
      時，由其代負履行責任之契約，民法第七百三十九條定有明文。依上開擔保放
      款借據記載被告為系爭借款之連帶保證人，且依該借據第十一條約定：「凡借
      用人（彭建和）基於本借據所負之一切債務，連帶保證人（被告）均願與借用
      人連帶負全部清償之責任，並由每一連帶保證人單獨負全部清償之責：：」，
      足認兩造間確就系爭四百萬元借款定有連帶保證契約，原告主張被告為系爭借
      款之連帶保證人等語，堪信為真正。被告空言否認，即無可採。
（二）次按民法第四百七十五條固規定消費借貸因金錢或其他代替物之交付而生效力
      ，然所謂交付，並不限於親手授受，若借用人與貸與人間另有合意，由貸款人
      將借款存入借款人之活期存款戶，並已存入時，即發生交付效力（最高法院七
      十五年度台上字第一五八八號判決參照）。原告主張業於八十六年十月十五日
      將系爭四百萬元借款，撥入借款人彭建和於原告處所開立之帳號「00000
      00000000」活期儲蓄存款帳戶內之事實，已據原告提出彭建和基本資
      料登錄單、顧客資料卡、存摺存款新開戶申請書、放款支出傳票、收入傳票、
      活期性存款明細分類帳、存摺類取款支出憑條、匯款申請書為證，被告對上開
      證物之真正均不爭執，惟辯稱借款人彭建和沒有收到系爭四百萬元借款云云，
      並舉證人即借款人彭建和到庭附和其說。惟查：
  １、證人彭建和自承原告所提出開立該帳號「0000000000000」活期
      儲蓄存款帳戶之基本資料登錄單、顧客資料卡、存摺存款新開戶申請書均為渠
      親自填寫、簽名及蓋章，並對原告所提出將系爭四百萬元借款撥入上開帳戶內
      之活期性存款明細分類帳、放款支出傳票、收入傳票均表示無意見，足證上開
      帳戶確為借款人彭建和所開立，原告並已將系爭借款撥入借款人彭建和帳戶內
      ，依前說明應認原告業將系爭借款四百萬元交付借款人彭建和。
  ２、至於證人彭建和另證稱：系爭四百萬元借款撥入上開帳戶並非渠所提領，是渠
      將開戶印鑑章交給陳文雄，匯款申請書上之受款人陳柔鶯為陳文雄之同居人，
      渠開設想家有限公司，擔任負責人，陳文雄擔任經理云云（見本院九十年三月
      一日言詞辯論筆錄），縱認屬實，僅為借款人彭建和收受系爭借款後之資金運
      用問題，不影響本件消費借貸契約及連帶保證契約之效力，況按乙種活期存款
      戶與金融機關之間為消費寄託關係，第三人持真正存摺並在取款條上盜蓋存款
      戶真正印章向金融機關提取存款，金融機關不知其係冒領而如數給付時，為善
      意的向債權之準占有人清償，依民法第三百十條第二款規定，對存款戶清償之
      效力（最高法院七十六年度台上字第一八五六號判決參照）。查系爭借款於八
      十六年十月十五日存入證人彭建和之前開帳戶內後，先後於八十六年十月十五
      日領出三百三十二萬六百八十八元、一萬八千九百元，同年月十八日領出二萬
      五千二百七十一元，八十六年十月二十二日領出六十三萬五千元等情，有活期
      性存款明細分類帳、存摺類取款支出憑條四紙在卷可憑，縱該取款憑條上之印
      章確遭訴外人陳文雄所盜蓋，然揆諸前揭說明，證人彭建和對該取款憑條上印
      章自認為真正，自應生受領之效力。被告及證人彭建和辯稱並未收受系爭四百
      萬元借款云云，即不足採信。
  ３、再原告就系爭借款業經聲請本院對借款人彭建和發支付命令確定，即本院八十
      七年度促字第一０三九一號支付命令，有原告所提出之支付命令及確定證明書
      附卷可稽，此為被告及證人彭建和所不爭，堪信證人彭建和確向原告借得系爭
      款，被告否認其事，自無可取。
（三）原告另主張系爭借款係借款人彭建和用以購買有坐落台南縣永康市○○○段一
      ０二五地號應有部分三十六分之一土地，及地上建物六三八０建號門牌台南縣
      永康市○○○街二八號及建號六三八八號門牌台南縣永康市○○○街二八號二
      樓等不動產，借款人彭建和並提供上揭不動產為原告設定抵押權以擔保系爭借
      款，且經訴外人太平產物保險公司立具保證保險契約，業經原告提出不動產買
      賣契約書、土地及建物登記簿謄本、住宅抵押貸款償還保證保險單為證，證人
      彭建和雖證稱：系爭借款之抵押不動產渠不知道如何過戶登記渠名下，亦不知
      道上開不動產為原告設定抵押權云云。查證人彭建和雖否認不動產買賣契約書
      上為渠簽名，惟自認不動產買賣契約書上伊之印章為真正，並證稱：「：：我
      交給陳文雄印章、印鑑證明、身分證，陳文雄說要印鑑證明，是要辦設定抵押
      ，後來身分證陳文雄有還給我，印章也有還給我，我隔二、三天我又把印章交
      給陳文雄，陳文雄說代書要補蓋章，我交印鑑證明給陳文雄，陳文雄說要辦貸
      款」、「當初我是要陳文雄向原告借四百多萬元」等語（見同上筆錄），足認
      證人彭建和授權訴外人陳文雄辦理系爭抵押不動產之過戶及向原告設定抵押借
      款手續甚明，證人彭建和依法應負授權人之責任，自應認上開抵押不動產為證
      人彭建和所有，且證人彭建和應對原告應負抵押人之義務甚明，證人彭建和上
      開證詞，自無可取。
（四）又系爭借款雖經證人彭建和提供上開不動產設定抵押權為擔保，其抵押權契約
      存於原告與證人彭建和間，與本件兩造間之連帶保證契約本可併存，僅原告就
      抵押物拍賣價金取償後，其清償效力及於連帶保證人而已，若有不足額，原告
      自仍得依據連帶保證契約向連帶保證人即被告求償。被告辯稱系爭借款既已提
      供訴外人彭建和名下所有上開不動產為原告設定抵押權，伊即無庸負清償責任
      云云，自屬無據。又被告辯稱：又上開抵押不動產拍賣以前原告都未通知被告
      清償云云，縱認屬實，對被告所負連帶保證人責任不生影響，況被告自承：伊
      否認有此筆借款，若原告通知伊不願意清償等語（見本院九十年六月八日言詞
      辯論筆錄），原告自無通知被告清償之實益。被告辯稱：抵押不動產拍賣以前
      原告未通知被告清償，被告自無須再對原告負清償責任云云，亦無可取。
（五）末查，原告主張訴外人彭建和末能依約還本付息，原告乃聲請本院對訴外人彭
      建和核發支付命令確定即本院八十七年度促字第一０三九一號支付命令，並聲
      請本院八十七年度執字第七九五八號給付借款強制執行事件，執行訴外人彭建
      和所有不動產，經拍定後僅受償部分本金及至八十八年八月十九日止之利息及
      違約金，本金尚欠三百零九萬三千四百二十四元，又當時借款利率為年息百分
      之十點三五，俟由第三人太平產物保險股份有限公司代償本金四十二萬元，並
      抵銷訴外人彭建和存款一元，尚欠本金二百六十七萬三千四百二十三元之事實
      ，業據原告提出本院民事執行處通知、住宅抵押貸款償還保證保險單、賠款接
      受書、住宅抵押貸款償還保證保險賠款收據暨債權移轉證明書為證，並經本院
      調閱八十七年度執字第七九五八號給付借款強制執行案卷核閱無誤，且為被告
      所不爭，堪信為真正。被告既為系爭借款之連帶保證人，從而，原告依連帶保
      證契約之約定，請求被告給付原告二百六十七萬三千四百二十三元，及自八十
      八年八月二十日起至清償日止，按年息百分之十點三五計算之利息，暨自八十
      八年九月二十一日起至八十九年三月二十日止，按上開利率百分之十，自八十
      九年三月二十一日起至清償日止，按上開利率百分之二十計付之違約金，即有
      理由，應予准許。
四、訴訟費用負擔之依據：民事訴訟法第七十八條。
中      華      民      國    九十      年      六      月    二十六    日
                                臺灣臺南地方法院民事第一庭
~B法      官  鄭  彩  鳳
右為正本係照原本作成
如對本判決上訴，須於判決送達後廿日內向本院提出上訴狀
中      華      民      國    九十      年      六      月    二十六    日
~B法院書記官  陳  靜  娟


司法院資訊處製作；財團法人民間司法改革基金會備份。
